【裁判字號】    89,易,653
【裁判日期】    891201
【裁判案由】    竊盜
【裁判全文】
台灣基隆地方法院刑事判決                          八十九年度易字第六五三號
    公  訴  人  台灣基隆地方法院檢察署檢察官
    被      告  乙○○
右列被告因竊盜案件，經檢察官提起公訴（八十九年度偵字第四一九九號）及移送併
案審理（八十九年度偵字第四三五八號），本院判決如左：
    主      文
乙○○連續竊盜，處有期徒刑陸月，緩刑年。
扣案鑰匙壹支沒收。
    事      實
一、乙○○意圖為自己不法之所有，基於概括之犯意，於民國八十九年十月七日上午
    十時許，在基隆市第一分局前走廊上，以其所有之鑰匙一支，開啟邱劍青所有之
    ＬＯＱ─六六二號之機車行李箱，竊取其內之皮包一只，內有行動電話二支、華
    南銀行信用卡一張及少數零錢等；得手後，旋將該皮包連同信用卡丟棄於該分局
    旁之天橋下，並將其中一支宏碁五三０行動電話丟棄於基隆市碧砂漁港內，而將
    另一支易利信Ｔ二八行動電話及零錢據為己有。復於翌（八）日下午四時四十五
    分許，在基隆市小艇碼頭旁，見停放該處丙○○所有之ＩＲＷ─九一五號機車、
    甲○○所有之ＧＱＭ─九六六號機車、詹素秋所有ＲＺＰ─一三五號機車之行李
    箱疏未上鎖，乃連續開啟之而搜尋其內財物，均因未見價值財物而未遂；當其再
    以其所有之同一支鑰匙，著手開啟其旁洪國婷所有ＱＷＲ─三四二號機車之行李
    箱，因無法開啟而未遂時，旋為警當場查獲，並扣得該鑰匙乙支，並因在其身上
    查獲該支易利信Ｔ二八行動電話，進而查悉前情。
二、案經內政部警政署基隆港務警察所移送台灣基隆地方法院檢察署檢察官偵查起訴
    及併案審理。
    理      由
一、右揭事實，業據被告乙○○於警訊、偵查及審判中坦承不諱，核與被害人邱劍青
    、丙○○、甲○○、詹素秋及洪國婷等人所證述之情節相符，並有鑰匙一支扣案
    及贓物認領保管收據一紙在卷可稽，足見其自白與事實相符，自可採信。其犯行
    洵堪認定。
二、核被告所為，係犯刑法第三百二十條第一項之竊盜既遂罪、同條第三項、第一項
    之竊盜未遂罪。公訴意旨雖未論移送併案審理部分之事實；然該部分與起訴部分
    既具有連續犯之關係，為裁判上一罪，自為起訴效力所及，本院自應併予審判。
    被告先後多次竊盜行為，時間緊接，犯罪構成要件相同，顯係基於概括之犯意為
    之，為連續犯，應論以竊盜既遂一罪並加重其刑。其次，被告在一次竊盜既遂後
    ，雖有連續數次竊盜未遂；然連續犯既係數罪而以一罪論，僅得加重其刑至二分
    之一，屬於裁判上一罪，亦為處斷上一罪，亦即科刑上一罪；因此，在此意義下
    之量刑，其一次竊盜既遂以後之其他竊盜行為，不論既遂或未遂，不論其次數若
    干，不過加重若干刑度之參考而已，無從單獨就各次未遂行為而適用刑法第二十
    六條前段，再行減輕其刑，併此說明之。
三、刑事立法上之「法益原則」要求任何行為要加以犯罪化，必因其法益受到侵害或
    危險。蓋刑事立法之核心，在於其所保護之法益。刑法之任務，在於法益之保護
    。無法益保護，無刑法可言；亦即無法益受到侵害或危險，則無施以刑罰之必要
    。行為如未造成「法益侵害」或「法益危險」，則無將之犯罪化之必要。在法益
    侵害，為「實害犯」；在法益危險，為「危險犯」。再者，法益本身依其價值評
    價之強度，而呈現法益位階。生命、身體、自由、名譽、財產五者，按其順序，
    而高低位階化。生命法益最高，其次身體法益，其次自由法益，其次名譽法益，
    而財產法益最低。此五種傳統法益，稱之為「個人法益」。本案竊盜行為所侵害
    者為個人財產法益，乃財產法益之實害犯，其犯罪化之立法固有必要。惟並無暴
    力行為之單純財產犯罪，是否必須列為公訴罪，非無商榷之餘地。其次，刑事司
    法上之「罪刑相當原則」要求法官在量刑時，應依法益之位階，重所當重，輕所
    當輕，必使罪得其刑而刑當其罪；不得重罪而輕判，或輕罪而重判；期使責任與
    刑罰得以相適應，而具有相當性。地藏十輪經（第三卷）云：「若犯重罪，應重
    治罰；若犯中罪，應中治罰；若犯輕罪，應輕治罰；令其慚愧，懺悔所犯。」其
    此之謂也！為此，本院審酌被告之品行、生活狀況、智識程度、犯罪之動機、目
    的、犯罪所生之危害、犯罪後之態度等一切情狀後，認為量處如主文第一項所示
    之自由刑，足以使其罪刑相當，爰宣告之，以示儆懲。復次，被告未曾受有期徒
    刑以上刑之宣告，有本院被告全國前案紀錄表及台灣高等法院檢察署刑案記錄簡
    覆表在卷可按；其因一時失慮致罹刑章，經此偵查、審判程序，當知所警惕，信
    無再犯之虞，本院因認所宣告之刑以暫不執行為適當，爰併予諭知緩刑三年，以
    啟自新。
三、扣案之鑰匙一支，係供犯罪所用，且為被告所有，業據其供明，應予宣告沒收。
四、據上論斷，應依刑事訴訟法第二百九十九條第一項前段、刑法第五十六條、第三
    百二十條第一項、第三項、第七十四條第一款、第三十八條第一項第二款、罰金
    罰鍰提高標準條例第一條前段而判決如主文。
本案經檢察官周慶華到庭執行職務。
中      華      民      國    八十九    年    十二      月      一      日
                                    台灣基隆地方法院刑事庭
                                        法  官  陳  志  祥
右正本證明與原本無異。
如不服本判決，應於送達後十日內，向本院提出上訴狀。
中      華      民      國    八十九    年    十二      月    十一      日
                                        書記官  陸  清  敏
附錄：
刑法第三百二十條第一項：
意圖為自己或第三人不法之所有，而竊取他人之動產者，為竊盜罪，處五年以下有期
徒刑、拘役或科五百元以下罰金。
刑法第三百二十條第三項：前二項之未遂犯罰之。
（罰金已依罰金罰鍰提高標準條例提高為十倍）


司法院資訊處製作；財團法人民間司法改革基金會備份。
